【裁判字號】    92,交抗,1204
【裁判日期】    921231
【裁判案由】    違反道路交通管理處罰條例
【裁判全文】
臺灣高等法院交通事件裁定                      九十二年度交抗字第一二０四號
    抗  告  人  交通部公路總局台北區監理所宜蘭監理站
    受處分  人  甲○○
右抗告人因受處分人違反道路交通管理處罰條例案件，不服臺灣宜蘭地方法院中華民
國九十二年十一月二十四日裁定（九十二年度交聲字第一二九號），提起抗告，本院
裁定如左：
    主  文
抗告駁回。
    理  由
一、受處分甲○○之異議意旨略以：伊於民國（下同）九十二年十一月二日在臺九線
    （即宜蘭縣宜蘭市○○路）與民族路口發生交通事故，但其並非酒後駕車，而係
    因患有牙週病及牙齦疼痛，故使用「李斯德霖」漱口藥水，且因「李斯德霖」漱
    口藥水中含有酒精成分，經警實施酒精濃度測試後，呼氣中酒精濃度達每公升零
    點三七毫克；又其當場向警否認飲酒駕車事實後，員警即在製作筆錄及完成舉發
    程序後，帶其至行政院衛生署宜蘭醫院抽血檢驗，並經檢驗後無任何酒精反應，
    足見其確未酒後駕車，本件員警舉發違反道路交通管理事件通知單並無依據，爰
    請依法處理云云。
二、本件受處分人即異議人甲○○於九十二年十一月二日上午在臺九線與民族路口發
    生交通事故，宜蘭縣警察局宜蘭分局員警據報前往處理交通事故後，旋於同日十
    時二十分通知受處分人至宜蘭縣警察局宜蘭分局民權派出所製作筆錄，並於同日
    十一時二十九分許對受處分人實施酒精濃度測試，測試結果呼氣中酒精濃度為每
    公升零點三七毫克，乃依違反道路交通管理處罰條例第三十五條第一項第一款掣
    單舉發，並依法函請臺灣宜蘭地方法院檢察署依法偵辦。受處分人雖曾於同年月
    三日向交通部公路局臺北監理所宜蘭監理站（下稱宜蘭監理站）提出申訴；然宜
    蘭監理站函請宜蘭縣警察局宜蘭分局調查後，據該分局函覆略以：受處分人（實
    施抽血）檢驗當時為當日十五時，已逾車禍發生六個小時，且該分局酒測器均有
    依規定日期檢驗無誤方可使用等語。宜蘭監理站遂於九十二年十一月十二日依道
    路交通管理處罰條例第三十五條第一項第一款及違反道路交通管理事件統一裁罰
    基準及處理細則之規定，裁決罰鍰新臺幣二萬二千五百元，及吊扣駕駛執照二十
    四個月，固有舉發違反道路交通管理事件通知單、違反道路交通管理事件裁決書
    、宜蘭縣警察局宜蘭分局九十二年十一月十日警蘭交字第０九二００一七二二九
    號函各一份在卷可稽（見原審卷第七頁、第八頁、第九頁）。
三、惟按違反道路交通管理處罰條例之行為，由公路主管機關或警察機關處罰；於裁
    決前，應給予違規行為人陳述之機會；且本條例所定罰鍰之處罰，行為人接獲違
    反道路交通管理事件通知單後，於十五日內得不經裁決，逕依第九十二條第三項
    之罰鍰基準規定，向指定之處所繳納結案；不服舉發事實者，應於十五日內，向
    處罰機關陳述意見；其不依通知所定期限前往指定處所聽候裁決，且未依規定期
    限繳納罰鍰結案或向處罰機關陳述意見者，處罰機關得逕行裁決之；道路交通管
    理處罰條例第八條第二項及第九條第一項分別定有明文。揆諸前揭規定，不服舉
    發事實者，有於十五日內，向處罰機關陳述意見之權利及機會。經查，本件違規
    係發生於九十二年十一月二日，依此時間起算，其「十五日」之陳述意見期間應
    計至同年月十七日方為屆滿；是故警方所掣單舉發違反道路交通管理事件通知單
    ，其「應到案日期」亦同此而記載為「九十二年十一月十七日」，有該舉發通知
    單在卷可查（見原審卷第七頁）。乃原處分機關宜蘭監理站竟於接獲宜蘭縣警察
    局宜蘭分局九十二年十一月十日警蘭交字第０九二００一七二二九號函後，旋在
    受處分人得陳述意見之「十五日」期限屆滿前，即於同年十一月十二日裁決「罰
    鍰新臺幣二萬二千五百元，及吊扣駕駛執照二十四個月」，其裁決程序自有違前
    述規定。原審裁定因認：異議人雖未對此公路主管機關掣開裁決書之法定程序違
    法為由聲明異議，但因本件逕行裁決之法定程序確有未依法給予受處分人即異議
    人陳述意見之保障，本院仍應依職權撤銷原處分，並由原處分機關另為適法之處
    分云云。經核尚無不合。
四、抗告意旨雖以：受處分人甲○○經警掣單舉發後，旋於次（三）日到案陳述不服
    舉發，並填寫陳述單，經宜蘭縣警察局宜蘭分局於九十二年十一月十日以警蘭交
    字第０九二００一七二二九號函覆，受處分人仍不服，本站遂依上揭細則第四十
    一條第四項之規定裁決之，應無不合云云。惟查，觀諸道路交通管理處罰條例第
    九條第一項之條文，僅有規定「不服舉發事實者，應於十五日內，向處罰機關陳
    述意見」，而未限制被舉發人陳述意見之次數；是以，受處分人雖曾於九十二年
    十一月三日到案陳述意見，仍可於「十五日」之期限屆滿前，再度或數次到案陳
    述意見。尤其本案經舉發後，宜蘭縣警察局宜蘭分局又於九十二年十一月十日以
    警蘭交字第０九二００一七二二九號函覆略以：受處分人（實施抽血）檢驗當時
    為當日十五時，已逾車禍發生六個小時，且該分局酒測器均有依規定日期檢驗無
    誤方可使用等語。對於此項新增資料，更無不許受處分人在「十五日」之期限屆
    滿前，再度到案陳述意見之理。乃抗告人竟在受處分人得陳述意見之「十五日」
    期限屆滿前，即先於同年十一月十二日逕為裁決，其程序自有違規定。抗告意旨
    執前詞指摘原裁定不當，為無理由，其抗告應予駁回。
五、據上論結，應依道路交通案件處理辦法第二十六條、刑事訴訟法第四百十二條，
    裁定如主文。
中      華      民      國    九十二    年     十二     月    三十一    日
                              臺灣高等法院交通法庭
                                  審判長法  官  劉  景  星
                                        法  官  陳  志  洋
                                        法  官  陳  博  志
右正本證明與原本無異。
不得再抗告。
                                        書記官  陳  嘉  文
中      華      民      國    九十三    年      一      月      五      日


司法院資訊處製作；財團法人民間司法改革基金會備份。
